臺灣高等法院刑事裁定
110年度抗字第706號
抗  告  人
即  受刑人  陳昱傑




上列抗告人因聲請撤銷緩刑案件，不服臺灣新竹地方法院於中華
民國110年3月19日所為之110年度撤緩字第20號裁定，提起抗告
，本院裁定如下：
    主  文
抗告駁回。
    理  由
一、原裁定意旨略以：
　㈠抗告人即受刑人甲○○前因犯妨害性自主案件，經原審於民國1
    07年11月22日以107年度侵訴字第16號判決判處有期徒刑1年
    ，同時宣告緩刑4年，緩刑期間付保護管束，並應於判決確
    定後1年內，向公庫支付新臺幣（下同）3萬元，及於判決確
    定後2年內，向指定之政府機關、政府機構、行政法人、社
    區或其他符合公益目的之機構或團體，提供120小時之義務
    勞務，於107年12月27日確定，義務勞務履行期間自107年12
    月27日至109年12月26日止，緩刑期間自107年12月27日起至
    111年12月26日止，有原審107年度侵訴字第16號刑事判決及
    本院被告前案紀錄表附卷可按。
　㈡惟受刑人於108年10月18日至臺灣新竹地方檢察署（下稱新竹
    地檢署）參加義務勞務說明會後，於新竹地檢署義務勞務行
    政說明會心得報告書上填具義務勞務履行計畫，已知悉必須
    於109年12月26日前履行完成義務勞務，並於新竹地檢署緩
    刑附帶應履行義務勞務人基本資料表上填具地址為新竹縣○○
    市○○○街00號5樓B室，其後被告分別於108年12月26日、109
    年1月13日至新竹地檢署製作執行筆錄，並於製作執行筆錄
    時表示其現居地為新竹縣○○市○○○街00號5樓B室，有新竹地
    檢署108年10月18日辦理緩起訴暨緩刑附帶義務勞務勤前教
    育學程簽到單、義務勞務行政說明會心得報告書、新竹地檢
    署緩起訴處分／緩刑附帶應履行義務勞務人基本資料表、執
    行筆錄2份附卷可稽，又受刑人於原審訊問時陳稱：其自108
    年10月18日後就居住在新竹縣○○市○○○街00號5樓B室等語，
    足認受刑人自108年10月迄今之實際居住地為新竹縣○○市○○○
    街00號5樓B室。然受刑人逾1年未至義務勞務執行機構履行
    義務勞務，經新竹地檢署發函至受刑人實際居住地即新竹縣
    ○○市○○○街00號5樓B室告誡通知後，遲於109年11月19日才開
    始履行義務勞務，迄至109年12月26日履行期限屆滿時，共
    計完成77小時之義務勞務，而尚餘43小時之義務勞務未履行
    等情，有108年10月22日竹檢德己108執護勞56字第10890382
    04號函暨送達證書、108年12月26日竹檢德己108執護勞56字
    第1089047245號函暨送達證書、義務勞務個案報到單、109
    年2月6日竹檢德壹108執護勞56字第1099003223號函暨送達
    證書、109年4月24日竹檢永壹108執護勞56字第1099013382
    號函暨送達證書、109年5月29日竹檢永壹108執護勞56字第1
    099013382號函暨送達證書、109年7月7日竹檢永壹108執護
    勞56字第1099023125號函暨送達證書、109年7月30日竹檢永
    壹108執護勞56字第1099026952號函暨送達證書、109年8月2
    0日竹檢永壹108執護勞56字第1099029468號函暨送達證書、
    109年10月5日竹檢永壹108執護勞56字第1099035463號函暨
    送達證書、109年11月2日竹檢永壹108執護勞56字第1099039
    598號函暨送達證書、109年12月1日竹檢永壹108執護勞56字
    第1099043447號函暨送達證書、辦理義務勞務工作日誌、辦
    理受保護管束人附條件緩刑未履行完成報告書、刑案系統觀
    護終結原因表各1份、新竹地檢署義務勞務執行情形訪視表1
    4份在卷可憑。復觀諸卷附新竹地檢署義務勞務個案報到單
    ，受刑人已於109年1月13日向指定之義務勞務機關督導報到
    ，應於斯時知悉履行義務勞務之機關為何，至於受刑人未能
    於109年12月26日前履行完成120小時義務勞務之原因，受刑
    人於原審訊問時陳稱：我在108年12月底知道我在新竹執行
    ，我想說應到日應該都可以做，每天8小時換算，前面不夠
    積極，後面一次做完，109年12月幾乎都在下雨，所以沒辦
    法做等語，可見受刑人僅憑己意任意拖延，遲至履行期限屆
    滿前1個月即109年11月間才開始履行義務勞務，最終未能履
    行完成，顯然心存僥倖，忽視刑罰強制性，難認有悔悟之意
    。又依上開新竹地檢署辦理義務勞務工作日誌對於受刑人履
    行義務勞務之總評語記載：「很會打混摸魚」等語，足認受
    刑人對於履行緩刑條件義務勞務態度難謂良好，且經新竹地
    檢署數度通知仍怠於履行期限內完成負擔等情，足認受刑人
    遵守法治之觀念淡薄，顯未因受到刑事追訴而有悔悟反省之
    意，違反之情節實屬重大。
　㈢受刑人於前開妨害性自主案件審理中，原審斟酌其前未曾故
    意犯罪受有期徒刑以上刑之宣告，考量其一時失慮致罹刑典
    ，方諭知緩刑。又慮及促使受刑人日後更加重視法規範秩序
    、強化法制觀念，並敦促受刑人確實惕勵改過等，仍有對之
    科予一定負擔之必要，遂於斟酌受刑人之所有狀況後，依刑
    法第74條第1項第1款、第2項第4、5款之規定，命其應於判
    決確定後1年內應向公庫支付3萬元，及應於判決確定後2年
    內向指定之政府機關、政府機構、行政法人、社區或其他符
    合公益目的之機構或團體，提供120小時之義務勞務，為法
    院對於受刑人宣告緩刑之重要參考，詎受刑人竟未依約按時
    履行緩刑條件，經數度通知仍怠於履行期限內完成負擔等情
    ，已如前述，足徵受刑人遵守法治之觀念淡薄，顯未因受到
    刑事追訴而有悔悟反省之意，違反之情節實屬重大。從而認
    對受刑人宣告緩刑，難收預期效果，因而有執行刑罰之必要
    ，因認與刑法第75條之1第1項第4款之規定得聲請撤銷緩刑
    宣告之要件相符，是以聲請人聲請撤銷受刑人緩刑之宣告，
    核無不合，應予准許，爰依法撤銷受刑人上開緩刑之宣告等
    語。　　
二、抗告意旨略以：受刑人於109年1月13日至指定義務勞務機關
    督導報到時，當時督導請其簽名後，只有說下禮拜就可以來
    了，其餘一切消息皆不清楚。於一月底時碰到新冠肺炎，不
    清楚是否能夠執行義務勞務。109年11月間有前往新竹地檢
    署執行義務勞務，11月13日7時40分有前往當時報到地點執
    行義務勞務，但在該地點等候15分鐘後，遲遲未發現有人群
    經過，便在新竹地檢署周遭搜尋是否有其他人在執行義務勞
    務，在8時2分時找到督導，督導表示已過8時不能給其報到
    ，有事都看群組，請其下禮拜再去，但當時皆不清楚有群組
    之事，便詢問督導群組要在哪裡加，督導表示群組不要找他
    ，請找其他執行勞務人，但當時其根本不認識裡面任何一人
    ，督導看到其在那裡不知所措後便表示：沒事就請你離開。
    11月14日前往執行義務勞務時與督導表示沒有進群組。11月
    19日再次前往報到，便與督導表示其沒有進到群組，而其便
    於11月23日開始進行義務勞務。因為之前的心存僥倖導致其
    沒有完成該有的時數，懇請鈞院開恩，未完成之時數其會先
    將未來一個月工作排除，專心把它完成，並投入最高的態度
    來面對義務勞務。綜上，爰請求撤銷原裁定，更為適法裁定
    云云。
三、按刑法第74條第2項第5款規定，緩刑宣告，得斟酌情形，命
    犯罪行為人向指定之政府機關、政府機構、行政法人、社區
    或其他符合公益目的之機構或團體，提供40小時以上240小
    時以下之義務勞務；又受緩刑之宣告而有違反刑法第74條第
    2項第1款至第8款所定負擔情節重大者，足認原宣告之緩刑
    難收其預期效果，而有執行刑罰之必要者，得撤銷其宣告，
    刑法第75條之1第1項第4款亦有明定。考其立法意旨略以：
    修正條文第74條第2項增列法院於緩刑期間內，得命犯罪行
    為人於緩刑期內應遵守之事項（例如向被害人支付相當數額
    、向公庫支付一定之金額、接受精神、心理輔導、提供義務
    勞務或其他為預防再犯之事項），明定違反該條所定事項情
    節重大者，得撤銷其緩刑宣告，以期周延，且本條採用裁量
    撤銷主義，賦與法院撤銷與否之權限，實質要件即以「足認
    原宣告之緩刑難收其預期效果，而有執行刑罰之必要」，供
    作審認之標準。再緩刑制度設計之本旨，主要目的在鼓勵惡
    性較輕微之犯罪行為人或偶發犯、初犯得適時改過，以促其
    遷善，復歸社會正途。然犯罪行為人經宣告緩刑後，若有具
    體事證足認其不因此而有改過遷善之意，自不宜給予緩刑之
    寬典。前開刑法第75條之1所謂「情節重大」之要件，係指
    受判決人顯有履行負擔之可能，而隱匿或處分其財產、故意
    不履行、無正當事由拒絕履行或顯有逃匿之虞等情事而言，
    故法官應依職權本於合目的性之裁量，妥適審酌被告於緩刑
    期間內違反應遵守事項之情節是否重大，是否已難收其預期
    之效果，而確有執行刑罰之必要。
四、經查：
  ㈠受刑人前因犯妨害性自主案件，經原審於107年11月22日以10
    7年度侵訴字第16號判決判處有期徒刑1年，緩刑4年，緩刑
    期間付保護管束，並應於判決確定後1年內，向公庫支付3萬
    元，及於判決確定後2年內，向指定之政府機關、政府機構
    、行政法人、社區或其他符合公益目的之機構或團體，提供
    120小時之義務勞務，於107年12月27日確定，緩刑期間自10
    7年12月27日起至111年12月26日止，義務勞務履行期間自10
    7年12月27日至109年12月26日止，有原審107年度侵訴字第1
    6號刑事判決及本院被告前案紀錄表在卷可憑，首堪認定。
  ㈡受刑人於108年10月18日參加義務勞務說明會，完成義務勞務
    2小時後，已知悉其義務勞務期限將於109年12月26日屆滿，
    並由新竹地檢署於108年10月22日以書面通知受刑人應於108
    年11月4日至檢察官指定之政府機關即新竹縣政府工務處報
    到，該通知書經郵務人員合法送達其自行陳報之住居所，惟
    受刑人並未遵期報到；嗣經新竹地檢署於108年12月26日以
    書面告誡受刑人應至指定處所履行義務勞務，該告誡函合法
    送達受刑人自行陳報之住居所，受刑人方於109年1月13日至
    指定之義務勞務機關督導報到；嗣受刑人仍未履行該義務勞
    務，經新竹地檢署先後於109年2月6日、109年4月24日、109
    年5月19日、109年7月7日、109年7月30日、109年8月20日、
    109年10月5日、109年11月2日以書面告誡受刑人應至指定處
    所履行義務勞務，該等告誡函並均合法送達受刑人自行陳報
    之住居所，時間長達數月餘，告誡多達8次，受刑人均置之
    不理，有新竹地檢署上開日期函文及送達證書、義務勞務個
    案報到單、義務勞務執行情形訪視表、辦理義務勞務工作日
    誌在卷可稽（見新竹地檢署108年度執護勞字第56號卷第61
    至188頁)。受刑人遲至109年11月19日方開始履行該義務勞
    務，迄至109年12月26日履行期限屆滿時，共計完成77小時
    之義務勞務，而尚餘43小時之義務勞務未履行等情，有新竹
    地檢署義務勞務執行情形訪視表、辦理義務勞務工作日誌、
    辦理受保護管束人附條件緩刑未履行完成報告書、刑案系統
    觀護終結原因表各1份存卷可考（見新竹地檢署108年度執護
    勞字第56號卷第197至202頁、第219頁、第321頁)。另受刑
    人就其未能於109年12月26日前履行完成120小時義務勞務之
    原因，於原審訊問時供稱：我在108年12月底知道我在新竹
    執行，我想說應到日應該都可以做，每天8小時換算，前面
    不夠積極，後面一次做完，109年12月幾乎都在下雨，所以
    沒辦法做等語，可見受刑人徒憑己意任意拖延，遲至履行期
    限屆滿前1個月即109年11月間方始履行義務勞務，最終未能
    履行完成，顯然心存僥倖，忽視刑罰強制性，難認有悔悟之
    意。又依上開新竹地檢署辦理義務勞務工作日誌對於受刑人
    履行義務勞務之總評語記載：「很會打混摸魚」等語，足認
    受刑人對於履行緩刑條件之義務勞務態度非佳，且經新竹地
    檢署多次告誡仍怠於履行期限內完成負擔，足認受刑人遵守
    法治之觀念淡薄，顯未因受到刑事處罰而存真摯悔悟反省之
    意，違反之情節實屬重大。
　㈢受刑人抗告意旨以其履行義務勞務之內容皆不清楚，方於109
    年11月間才開始履行為由，指摘原裁定不當云云，惟被告既
    已於109年1月13日向指定之義務勞務機關督導報到，斯時就
    該義務勞務之執行事項，自應主動予以究明清楚，況抗告意
    旨亦稱其於報到當時督導有說下禮拜就可以來了等語，惟受
    刑人遲至10個月餘即109年11月間，方開始履行，顯見被告
    對其自身緩刑所附義務勞務之履行，持輕薄、散漫之態度，
    抗告意旨所指核屬卸責之詞。
五、綜上所述，原審以檢察官之聲請符合刑法第75條之1第1項第
    4款之規定，經審酌受刑人已明確知悉其應提供義務勞務之
    機構、時數與期限，及不履行指定時數之勞務將遭受撤銷緩
    刑之法律效果，仍於身體自由未受拘束，且無不能全部履行
    義務勞務之正當事由之情形下，怠於履行勞務負擔，足見受
    刑人並未因緩刑之寬典而知所警惕，其對法定義務抱持輕忽
    懈怠之態度，法治觀念薄弱，原宣告之緩刑難收其預期效果
    ，而有執行刑罰必要等情，而裁定撤銷受刑人之緩刑宣告，
    經核並無違誤。抗告意旨猶執前詞，指摘原裁定不當，為無
    理由，應予駁回。
據上論斷，應依刑事訴訟法第412條，裁定如主文。
中　　華　　民　　國　　110 　年　　5 　　月　　12　　日
                  刑事第十九庭  審判長法　官  曾淑華
                                      法　官  許文章
                                      法　官  陳文貴
以上正本證明與原本無異。
不得再抗告。
                                      書記官  俞妙樺
中　　華　　民　　國　　110 　年　　5 　　月　　12　　日